【裁判字號】    91,簡上,334
【裁判日期】    920417
【裁判案由】    損害賠償
【裁判全文】
臺灣台北地方法院民事判決  九十一年簡上字第三三四號
    上訴人
    即附帶被上訴人  乙○○
    被上訴人
    即附帶上訴人    甲○○
右當事人間請求損害賠償事件，上訴人對於中華民國九十一年四月十七日本院新店簡
易庭九十年度店簡字第七八０號第一審判決提起上訴，本院判決如左：
    主  文
上訴及附帶上訴均駁回。
第二審上訴費用及附帶上訴費用由上訴人、附帶上訴人各自負擔。
    事  實
甲、上訴人即附帶被上訴人乙○○方面：
一、聲明：
(一)原判決不利上訴人之部分廢棄。
(二)右廢棄部分，被上訴人第一審之訴及假執行之聲請均駁回。
(三)附帶上訴人即被上訴人之附帶上訴駁回。
二、陳述：除與原審判決書所載者相同茲予引用外，補稱：
(一)被上訴人即附帶上訴人甲○○所有之台北縣新店市○○路一六０之八號房屋，與
    上訴人即附帶被上訴人所有之台北縣新店市○○路一六０之六號房屋毗鄰而居，
    均係佔用公園用地。被上訴人自附近建築工地檢拾舊帆布及木板等物將住處後方
    公園土地圍著，據為已有，造成上訴人出入不便，並使屋內空氣不流通，上訴人
    屢次請求被上訴人拆除，被上訴人均置之不理。上訴人不得已乃自力救濟，持割
    草刀將繩子砍斷，木板砍破。原判決調閱台北地檢署八十九年偵字第一八０三一
    號偵查卷宗內所附之四張照片，而認定被上訴人所稱之遮雨棚係以帆布、繩子及
    零散木板搭建而成，然上訴人所毀損之帆布、繩子、木板，均係被上訴人自附近
    建築工地撿拾廢棄之物品廢物利用而成，原審判決上訴人應賠償被上訴人新台幣
    （下同）一萬五千元，自有違誤。
(二)又上訴人屢次請求被上訴人拆除系爭帆布，被上訴人均置之不理，上訴人不得已
    而自力救濟，被上訴人出面制止，兩造遂發生爭吵，上訴人因一時氣憤始出言表
    示要開挖土機將房子剷掉，此僅係一時氣話，並無恐嚇之意，被上訴人亦仍居住
    原址，並無不安，故被上訴人請求精神慰撫金，並無理由。
三、證據：援用原審之立證方法。
乙、被上訴人即附帶上訴人甲○○方面：
一、聲明：
(一)原判決不利附帶上訴人之部分廢棄。
(二)右廢棄部分，附帶被上訴人應給付附帶上訴人二十七萬元，及自民國（下同）八
    十九年十二月十六日起至清償日止按年息百分之五計算之利息。
(三)上訴人即附帶被上訴人之上訴駁回。
二、陳述：除與原審判決書所載者相同茲予引用外，補稱：
    關於附帶被上訴人毀損附帶上訴人所有之遮雨棚（即帆布、繩子、木板以及圍籬
    ）部分，經估價結果回復原狀須二十七萬元，原審僅判決附帶被上訴人應賠償一
    萬五千元，此部分金額支付回復原狀之工資尚且不足；至精神賠償部分，原審亦
    僅判決附帶被上訴人賠償一萬五千元，實在太少，為此提起本件附帶上訴。
三、證據：援用原審之立證方法。
丙、本院依職權調閱臺灣臺北地方法院檢察署九十年執字第四七０六號執行卷宗、八
    十九年偵字第一八０三一號偵查卷宗、本院九十年易字第七九六號刑事卷宗及臺
    灣高等法院九十年上易字第三三三七號刑事卷宗。
    理  由
一、本件附帶上訴人即被上訴人甲○○起訴主張：緣兩造係隔壁鄰居，詎附帶被上訴
    人明知附帶上訴人窗前所設置之遮雨棚屬附帶上訴人所有，竟藉口遮雨棚堵住其
    出入口，而於八十九年二月十三日十一時許，持割草刀砍附帶上訴人所有之遮雨
    棚（即帆布、繩子、木板以及圍籬）而致前開遮雨棚毀損，另附帶被上訴人亦砍
    倒樹木，經附帶上訴人估價結果，回復原狀須二十七萬元，為此依法請求損害賠
    償二十七萬元，又附帶被上訴人另以言語恐嚇附帶上訴人，故亦依法請求精神損
    害賠償金三萬元等語。
二、上訴人即附帶被上訴人乙○○則以：兩造毗鄰而居，均係佔用公園用地，被上訴
    人自附近建築工地檢拾舊帆布及木板等物將住處後方公園土地圍著，造成上訴人
    出入不便，並使上訴人屋內空氣不流通，上訴人屢次請求被上訴人拆除，被上訴
    人均置之不理，上訴人不得已始持割草刀將繩子砍斷，木板砍破，然上訴人所毀
    損之帆布、繩子、木板，均係被上訴人自附近建築工地撿拾廢棄物品廢物利用而
    成，原審判決上訴人應賠償被上訴人一萬五千元，自有違誤；又上訴人係不得已
    而自力救濟，被上訴人出面制止，兩造因而發生爭吵，上訴人一時氣憤始出言表
    示要開挖土機將房子剷掉，然此僅係一時氣話，並無恐嚇之意，被上訴人亦無任
    何不安而仍居住原址，故被上訴人請求精神慰撫金，亦無理由等語，資為抗辯。
三、經查，附帶上訴人即被上訴人甲○○主張上訴人即附帶被上訴人乙○○於八十九
    年二月十三日上午十一時許，持割草刀砍甲○○所有之帆布、繩子、木板，致前
    開物品毀損，乙○○並對甲○○表示要開挖土機將甲○○的房子剷掉等語，為附
    帶被上訴人即上訴人乙○○於九十一年五月二日之上訴狀內自認，此有前開上訴
    狀一件附卷可稽。附帶被上訴人乙○○雖抗辯：伊係因一時氣憤始表示要開挖土
    機將房子剷掉云云。惟附帶被上訴人乙○○之職業即係挖土機司機，此業經乙○
    ○陳明在卷，是其於前揭時地向附帶上訴人甲○○稱：要開挖土機將房子剷掉等
    語，按諸社會通念自屬恐嚇言詞，且足致附帶上訴人甲○○心生畏怖而生危害其
    安全，從而附帶被上訴人乙○○之前揭抗辯，尚非可採。又附帶被上訴人乙○○
    前揭毀損及恐嚇犯行，亦業經臺灣高等法院刑事庭以九十年度上易字第三三三七
    號分別判處拘役三十日及拘役五十日確定，此經本院借調臺灣臺北地方法院檢察
    署九十年執字第四七０六號執行卷宗、八十九年偵字第一八０三一號偵查卷宗、
    本院九十年易字第七九六號刑事卷宗及臺灣高等法院九十年上易字第三三三七號
    刑事卷宗查明屬實。綜上各情以觀，是附帶上訴人即被上訴人甲○○之前揭主張
    ，應堪憑採。
四、按因故意或過失，不法侵害他人之權利者，負損害賠償責任，民法第一百八十四
    條第一項前段定有明文。又不法侵害他人之身體、健康、名譽、自由、信用、隱
    私、貞操或不法侵害其他人格法益而情節重大者，被害人雖非財產上之損害，亦
    得請求賠償相當金額；不法毀損他人之物者，被害人得請求賠償其物因毀損所減
    少之價額；民法第一百九十五條第一項及第一百九十六條亦分別定有明文。查本
    件附帶被上訴人因故意行為，毀損附帶上訴人所有之帆布、繩子、木板並恐嚇附
    帶上訴人，附帶上訴人請求其賠償因毀損物品所受損害及因遭附帶被上訴人恐嚇
    所受精神上之損害，即屬有據。茲就附帶上訴人甲○○請求損害賠償之金額是否
    允當，分述如次：
(一)就附帶被上訴人乙○○毀損附帶上訴人甲○○之物而請求賠償二十七萬元部分：
１、此部分本件附帶上訴人甲○○主張其所受損失中，木板牆為三萬元、帆布雨棚為
    八萬元、清除地上物三萬五千元、回復原狀二萬元、圍籬七萬元，以及清除貨櫃
    屋三萬五千元，固據其提出估價單影本一紙為憑。惟附帶被上訴人即上訴人乙○
    ○抗辯其並未毀損系爭圍籬，且其所毀損之帆布、繩子及木板價值亦未達一萬五
    千元等語。
２、按當事人主張有利於己之事實者，就其事實有舉證之責任，民事訴訟法第二百七
    十七條定有明文；又民事訴訟如係由原告主張權利者，應先由原告負舉證之責，
    若原告先不能舉證，以證實自己主張之事實為真實，則被告就其抗辯事實即令不
    能舉證，或其所舉證據尚有疵累，亦應駁回原告之請求，亦有最高法院十七年上
    字第九一七號判例可資參照。查本件附帶上訴人固請求附帶被上訴人賠償圍籬七
    萬元、清除地上物三萬五千元及清除貨櫃屋三萬五千元部分業如前述，惟附帶上
    訴人先未舉證證明圍籬為其所有，復未舉證證明附帶被上訴人有毀損圍籬之事實
    ，又未舉證證明清除地上物及清除貨櫃屋與本件附帶被上訴人毀損帆布、繩子、
    木板之行為有何因果關係，參之前揭最高法院判例意旨，本件附帶上訴人此部分
    之請求，自應予以駁回。
３、又本院依據所調閱之臺北地檢署八十九年偵字第一八０三一號偵查卷中所附之四
    張照片、八十九年二月十五日甲○○之警訊筆錄及本院九十年易字第七九六號刑
    事卷宗內所附之四張照片，認附帶上訴人所稱之遮雨棚係以帆布、繩子以及零散
    木板等搭建而成，然系爭帆布之材質係塑膠布，繩子亦係塑膠繩或布繩，木板則
    為三夾板，此有前揭照片八張及警訊筆錄一件在卷可憑，故附帶上訴人請求二十
    七萬元賠償實屬過高，惟以上開材料回復原狀仍須耗費基本材料費及體力，故依
    前開照片及兩造之陳述，本院認附帶被上訴人乙○○賠償一萬五千元為相當，其
    餘附帶上訴人甲○○之請求應予駁回。
(二)就附帶被上訴人乙○○恐嚇附帶上訴人甲○○而請求精神慰撫金三萬元部分：
１、按不法侵害他人之人格權，被害人受有非財產上損害，請求加害人賠償相當金額
    之慰撫金時，法院對於慰撫金之量定，應斟酌實際加害情形、所造成之影響、被
    害人痛苦之程度、兩造之身分地位經濟情形及其他各種狀況，以核定相當之數額
    ，最高法院四十七年台上字第一二二一號、五十一年台上字第二二三號判例可資
    參照。
２、查本件附帶上訴人因附帶被上訴人恐嚇要以挖土機將房子剷掉，精神上深感不安
    ，自受有相當痛苦，本院審酌上訴人即附帶被上訴人乙○○係三十五年一月二十
    五日出生，國小畢業，職業為挖土機司機，月薪一萬餘元，被上訴人即附帶上訴
    人甲○○則係十八年十一月二十九日出生，大專畢業，目前退休無業，及乙○○
    恐嚇甲○○之起因係鄰居糾紛等情，認附帶上訴人甲○○得請求之慰撫金應以一
    萬五千元為適當，逾此部分之請求，不應准許。
五、綜上所述，附帶上訴人即被上訴人甲○○請求附帶被上訴人即上訴人乙○○給付
    三萬元（毀損部分賠償一萬五千元，慰撫金部分一萬五千元），及自起訴狀繕本
    送達附帶被上訴人即上訴人乙○○之翌日即八十九年十二月十六日起至清償日止
    ，按週年利率百分之五計算之法定利息，為有理由，應予准許，至甲○○超過此
    部分之請求，尚非有據，應予駁回。上訴意旨及附帶上訴意旨指摘原判決不當，
    求予廢棄改判，均為無理由，均應予駁回。
六、據上論結，本件上訴及附帶上訴均為無理由，依民事訴訟法第四百三十六條之一
    第三項、第四百四十九條第一項、第七十八條，判決如主文。
中      華      民      國    九十二    年      四      月     十七     日
                                    民事第六庭審判長法官  林惠瑜
                                                    法官  陳怡雯
                                                    法官  黃蓓蓓
右為正本係照原本作成。
本判決不得上訴。
中      華      民      國    九十二    年      四      月     十八     日
                                              法院書記官  柯金珠


司法院資訊處製作；財團法人民間司法改革基金會備份。
